【裁判字號】    97,消債更,322
【裁判日期】    980416
【裁判案由】    聲請更生程序
【裁判全文】
臺灣彰化地方法院民事裁定           97年度消債更字第322號
聲  請  人  甲○○
                        60號.
代  理  人  林永貹律師
上列當事人聲請消費者債務清理事件，本院裁定如下：
    主  文
債務人甲○○自中華民國九十八年四月十六日下午四時起開始更
生程序。
    理  由
一、按法院開始更生程序之裁定，應載明其年、月、日、時，並
    即時發生效力，消費者債務清理條例第45條第1 項定有明文
    。
二、本件聲請人即債務人主張：其有不能清償之虞之情事，前曾
    提出債權人清冊，以書面向最大債權金融機構中國信託商業
    銀行股份有限公司（下稱中國信託銀行），依「中華民國銀
    行公會會員辦理消費金融案件無擔保債務協商機制」，請求
    共同協商債務清償方案，並於民國95年8 月7日 經協商成立
    ，分180 期，利率0%，自95年9 月起繳納，每月應清償新臺
    幣（下同）8,994 元；惟因95年聲請人每月平均收入僅約10
    ,000 元 ，縱加上聲請人因中度肢體殘障可領取之每月4,00
    0 元補助，亦僅有14,000元之收入，然聲請人因每月尚需繳
    納自用住宅貸款8,700 元，上開協商款加上自用住宅貸款已
    達17,694元，更遑論聲請人依內政部社會司公布之97年度最
    低生活標準，尚有9,829 元之生活費需支出，故聲請人於勉
    力繳納數期後，終因無力負擔，自於95年12月停繳上開協商
    款而毀諾，故聲請人有因不可歸責於己之事由致履行顯有重
    大困難之情事。又聲請人無擔保或無優先權之債務總額未逾
    12,000,000元，復未經法院裁定開始清算程序或宣告破產，
    爰向本院聲請更生等語。
三、經查，聲請人所主張之上開事實，業據提出債權人清冊、95
    年協商成立協議書影本、財產及收入狀況說明書、家庭支出
    明細表、員工薪資證明書、薪資袋影本、戶籍謄本、中華民
    國殘障手冊影本、彰化縣北斗鎮公所中低收入戶殘障證明書
    、財政部臺灣省中區國稅局95、96年度綜合所得稅各類所得
    資料清單、財產歸屬資料清單、財團法人聯合徵信中心資料
    影本、擔保放款借據影本、繳款收據影本、土地及建物登記
    謄本等件為證，核無不合。至聲請人陳稱每月應繳納自用住
    宅貸款8,700 元等語，雖因其所稱住宅（含基地）為其母親
    蘇許鳳所有，貸款主債務人亦是其母親，聲請人僅是貸款之
    連帶保證人，其本不負繳納每月月付金之義務，但聲請人之
    母年已67歲，並無收入，且該住宅目前為聲請人及其母親、
    弟弟等家人居住之住所，除據聲請人陳述在卷外，並有有戶
    籍謄本及財政部臺灣省中區國稅局95、96年度蘇許鳳之綜合
    所得稅各類所得資料清單附卷可稽，應可採信；而因倘該住
    宅遭拍賣，聲請人及其母親、弟弟勢必需另行租屋居住，仍
    須支出房屋租金，並不會減省支出金額，是本院認由目前共
    同居住之聲請人及弟弟共同分擔房貸月付金，應屬合理；則
    聲請人應分擔之金額應為4,350 元，若再加上對母親之扶養
    費1,000 元（此為聲請人所陳報之扶養金額，應無過高之處
    ），金額即達5,350 元，此金額若加上聲請人每月最低生活
    費9,829 元及中國信託銀行同意分180 期，每月7,672 元之
    分期款，更達22,851元，不但超過聲請人95年間每月僅約14
    ,000 元 之收入，更已超過目前聲請人薪資（按工作日數計
    酬）加上殘障補助後，每月約17,000元至21,000元之負擔能
    力，顯見聲請人雖有繳款誠意，並勉力繳款，但確已無法再
    依原協商條件履行，且其確有不能清償債務之虞。此外，本
    件復查無聲請人有消費者債務清理條例第6 條第3 項、第8
    條或第46條各款所定駁回更生聲請之事由存在，則聲請人聲
    請更生，應屬有據，爰裁定如主文。
中    華    民    國    98    年    4     月    16    日
              民事第二庭    法      官  吳永梁
以上正本係照原本作成。
本件不得抗告
本裁定已於98年4月16日下午4時公告。
中    華    民    國    98    年    4     月    16    日
                            書  記  官  陳美敏


司法院資訊處製作；財團法人民間司法改革基金會備份。
